【裁判字號】    95,易,454
【裁判日期】    951108
【裁判案由】    恐嚇
【裁判全文】
臺灣基隆地方法院刑事判決               95年度易字第454號
公  訴  人  臺灣基隆地方法院檢察署檢察官
被      告  丙○○  原名：楊.
上列被告因恐嚇案件，經檢察官提起公訴（95年度調偵字第139
號），被告並為有罪陳述，本院合議庭乃裁定由受命法官獨任以
簡式審判程序進行審理，並判決如下：
    主  文
丙○○以加害財產之事，恐嚇他人致生危害於安全，累犯，處拘
役拾日，如易科罰金，以銀元佰元即新臺幣玖佰元折算壹日
。
    事  實
一、丙○○前因贓物案件，經臺灣板橋地方法院以94年度簡字第
    4540號判決有期徒刑三月確定，甫於民國95年4 月10日易科
    罰金執行完畢。
二、緣丙○○受不知情之李皓瀧委託，於95年6 月20日晚間8 時
    左右，前往臺北縣萬里鄉龜吼村美崙84號之陳仁賢住處，代
    李皓瀧追討債務，乃竟遭陳仁賢之妻乙○○○以「陳仁賢不
    在家」等情詞，拒於門外。丙○○為迫使陳仁賢儘速出面，
    俾成就李皓瀧對己之付託，竟萌生恐嚇他人致生危害於安全
    之故意，隔門對乙○○○揚言：「陳仁賢不出來（意指「倘
    陳仁賢不儘速出面解決債務」），每天要來砸壞一塊玻璃」
    ，以此將加害乙○○○財產之事，恐嚇乙○○○，使乙○○
    ○心生畏懼，並即報警究辦。
三、案經乙○○○訴由臺北縣政府警察局金山分局移送臺灣基隆
    地方法院檢察署檢察官偵查起訴。
    理  由
壹、程序事項
    查本案被告丙○○所犯者非為死刑、無期徒刑、最輕本刑為
    三年以上有期徒刑之罪或高等法院管轄第一審案件，其於準
    備程序進行中，先就被訴事實為有罪之陳述，經告知其簡式
    審判程序之旨，並聽取公訴人、被告之意見後，本院業已依
    刑事訴訟法第二百七十三條之一第一項規定，裁定由受命法
    官獨任以簡式審判程序進行本案之審理。
貳、實體事項
一、證據能力
  (一)「被告以外之人於審判外之言詞或書面陳述，除法律有規定
    者外，不得作為證據」之規定，於法院以簡式審判程序處刑
    者，不適用之。刑事訴訟法第一百五十九條第二項前段定有
    明文。乃不受傳聞證據法則拘束之例外性規定。準此，本案
    相關證人於審判外之言詞或書面陳述，倘查無不得作為本案
    審判依據之其他情事，復業經本院踐行證據調查之合法程序
    ，就令係屬傳聞（審判外之陳述），核其自猶可據為本案審
    判之證據。合先指明。
  (二)法院適用簡式審判程序處刑者，固可不受傳聞證據法則之拘
    束，詳如前述，惟證人、鑑定人倘依法應具結而未具結者，
    其證言或鑑定意見，依刑事訴訟法第一百五十八條之三規定
    ，仍係絕對無證據能力，而不得作為本案審判之證據。茲本
    院遍觀起訴意旨所舉證據資料，其中，告訴人乙○○○雖曾
    於偵查中到庭應訊，然查，乙○○○僅係以「告訴人」之身
    分到庭而為陳述，且所供有關本案情節，亦未經檢察官於供
    前或供後告以偽證罪之處罰並命之具結，兼以核無不得令其
    具結之事由，則其當屬證人依法應具結而未具結之證言，絕
    對無證據能力，恆不得作為本案審判之證據。
二、事實認定
    前揭事實業據被告丙○○於本院審理時坦承在卷，並經證人
    陳永村於警詢暨偵查中；證人即告訴人乙○○○於警詢中證
    述明確。綜上，堪認被告於本院審理時之任意性自白，與事
    實相符，可以採信。
三、論罪科刑：
  (一)核被告所為，係犯刑法第三百零五條之恐嚇罪。查刑法第三
    百零五條（以下均簡稱「本法」）規定本身，無論觀其構成
    要件，抑其法律效果，固因俱無變動，而無法律變更暨新舊
    法律比較之可言（參見下列【附註】）；惟因本法之罰金刑
    均僅規定「（新臺幣）三百元以下罰金」，是其最低數額之
    宣告，即應回歸適用刑法第三十三條第五款之總則規定限制
    。又被告行為後，刑法第三十三條第五款所定之罰金刑最低
    數額業有修正；茲依修正前刑法第三十三條第五款「罰金：
    （銀元）1 元以上。」暨現行法規所定貨幣單位折算新臺幣
    條例第二條所定折算比例而為換算，本法之罰金最低額度本
    應為銀元1 元即新臺幣3 元。乃依修正後刑法第三十三條第
    五款規定，即「罰金：新臺幣1,000 元以上，以百元計算之
    。」本法之罰金最低額度業已提高為新臺幣1,000 元。據此
    而為比較適用，修正後刑法第三十三條第五款之規定，顯然
    較不利於被告，本諸刑法第二條第一項所揭櫫之「從舊從輕
    」原則，本法有關罰金刑之宣告，自仍應適用修正前刑法第
    三十三條第五款規定，以銀元1 元即新臺幣3 元為其所得宣
    告之最低數額（最高法院95年度第八次刑事庭會議決議三(一)
    1.參照）。
    【附註】
    按為呼應刑法第三十三條第五款之修正，刑法施行法第一條
    之一第一項雖規定「中華民國九十四年一月七日刑法修正施
    行後，刑法分則編所定罰金之貨幣單位為新臺幣。」（95年
    6 月14日制定公布，並因配合刑法之修正施行，依刑法施行
    法第十條、第十條之一規定，自95年7 月1 日開始施行）；
    然考量刑法新制施行以後，刑法分則編所定罰金已無「罰金
    罰鍰提高標準條例」及「現行法規所定貨幣單位折算新臺幣
    條例」之適用，為使罰金數額趨於一致，避免新舊法律之比
    較適用，刑法施行法第一條之一第二項遂規定「九十四年一
    月七日刑法修正時，刑法分則編未修正之條文定有罰金者，
    自九十四年一月七日刑法修正施行後，就其所定數額提高為
    三十倍。但七十二年六月二十六日至九十四年一月七日新增
    或修正之條文，就其所定數額提高為三倍。」即在95年6 月
    30日以前，刑法分則編所定罰金之貨幣單位固為銀元，且部
    分條文亦應適用罰金罰鍰提高標準條例第一條前段規定提高
    倍數；且自95年7 月1 日以後，刑法分則編所定罰金之貨幣
    單位則為新臺幣，並應一律依刑法施行法第一條之一第二項
    規定，提高其倍數為三倍或三十倍不等。惟經互為折算結果
    ，無論新制施行前、後，刑法分則編所定罰金數額之內涵實
    無不同；即刑法分則編有關罰金刑之貨幣單位，雖已由「銀
    元」改為「新臺幣」，然法院所得判處之罰金最高數額實並
    無二致，即所涉刑罰之實質內涵俱未變更。是自95年7 月1
    日起，刑法分則編所定條文雖應一律適用刑法施行法第一條
    之一之規定（而不得再適用罰金罰鍰提高標準條例第一條之
    規定），然此既非法律變更，亦核無新舊法律比較適用之問
    題。
  (二)查被告行為後，刑法第四十七條規定之累犯要件，固已有修
    正，惟其修正內容祇在排除「過失再犯有期徒刑以上之罪」
    之適用；至前案有期徒刑執行完畢以後，五年以內，「故意
    再犯有期徒刑以上之罪」者，無論依修正前或修正後之法律
    規定，均應論以累犯，加重本刑至二分之一。茲「故意再犯
    有期徒刑以上之罪」者，無論在修法前、後之累犯成立要件
    暨法律效果既無二致，則其自非刑罰法律之變更，亦無新舊
    法律比較適用之問題。查被告曾有如前所述之犯罪科刑及刑
    之執行情形，此有臺灣高等法院被告前案紀錄表在卷可稽，
    其於有期徒刑執行完畢後，五年以內，故意再犯本起最重本
    刑有期徒刑以上之罪，為累犯，應依刑法第四十七條第一項
    規定，加重其刑。即有期徒刑加重者，應依刑法第六十七條
    規定，就其最高度及最低度同加之；拘役加重者，應依刑法
    第六十八條規定，僅加重其最高度；至其罰金刑加重部分，
    則因本法罰金刑查有修正前刑法第三十三條第五款規定之適
    用（參見前述(一)），參照刑法第六十七條、第六十八條有關
    罰金加減方法修正理由：「修正前刑法第三十三條第五款現
    定，罰金為銀元1 元以上，既已經修正為新臺幣1,000 元以
    上，當不致因加減其最低度而產生不滿1 元之零數，是自應
    與有期徒刑相同，許其最高度及最低度同加減之。」暨新舊
    法比較應就罪刑有關共犯、未遂犯、想像競合犯、牽連犯、
    連續犯、結合犯，以及累犯加重、自首減輕暨其他法定加減
    原因與加減例等一切情形，綜其全部罪刑之結果而為比較（
    最高法院95年度第八次刑事庭會議決議一(四)參照），自應併
    適用修正前刑法第六十八條規定，僅加重其最高度。
  (三)刑之酌科：
  1.關於宣告刑：
    本院審酌被告不圖以正當手段為案外人李皓瀧追討債務，反
    妄圖以恐嚇方式，迫使債務人即案外人陳仁賢出面解決債務
    之犯罪動機、目的；又被告犯後已表悔悟，而與告訴人乙○
    ○○達成和解（參見偵查卷附之臺北縣萬里鄉調解委員會95
    年刑調字51號調解書）之犯後態度，及告訴人乙○○○之法
    益侵害等一切情狀，量處如主文所示之刑。
  2.關於易科罰金：
    按易刑處分，即易科罰金之折算標準、易服勞役之折算標準
    及期限，於新法施行後，亦應為新舊法律之比較適用（最高
    法院95年度第八次刑事庭會議決議三(二)參照）。查被告行為
    後，刑法第四十一條規定業於94年1 月7 日經三讀修正，於
    94年2 月2 日經總統公布，並自95年7 月1 日起開始施行。
    茲依修正前刑法第四十一條第一項前段規定：「犯最重本刑
    為五年以下有期徒刑以下之刑之罪，而受六個月以下有期徒
    刑或拘役之宣告，因身體、教育、職業、家庭之關係或其他
    正當事由，執行顯有困難者，得以一元以上三元以下折算一
    日，易科罰金」，暨修正前罰金罰鍰提高標準條例第二條前
    段規定（業因配合刑法修正而經公告刪除）：「依刑法第四
    十一條易科罰金或第四十二條第二項易服勞役者，均就其原
    定數額提高為一百倍折算一日」，被告行為時之易科罰金折
    算標準，本應以銀元300 元折算1 日，經以現行法規所定貨
    幣單位折算新臺幣條例第二條規定之折算比例，換算其單位
    幣值為新臺幣，即應以新臺幣900 元折算1 日。較之95年7
    月1 日修正施行之刑法第四十一條第一項前段規定：「犯最
    重本刑為五年以下有期徒刑以下之刑之罪，而受六個月以下
    有期徒刑或拘役之宣告者，得以新臺幣一千元、二千元或三
    千元折算一日，易科罰金」，修正前之折算標準顯然較有利
    於被告，按諸首開說明，本件自應適用修正前刑法第四十一
    條第一項前段暨修正前罰金罰鍰提高標準條例第二條規定，
    諭知如主文所示之易科罰金折算標準。
據上論斷，依刑事訴訟法第二百七十三條之一第一項、第二百九
十九條第一項前段，刑法第二條第一項、第三百零五條、第四十
七條第一項、修正前刑法第四十一條第一項前段，刑法施行法第
一條之一，修正前罰金罰鍰提高標準條例第二條，現行法規所定
貨幣單位折算新臺幣條例第二條，判決如主文。
本案經檢察官甲○○到庭執行職務。
中    華    民    國    95    年    11    月    8     日
                  刑事第三庭法  官  王慧惠
以上正本證明與原本無異。
對於本件判決如有不服，應於收受送達後10日內，向本院提出上
訴書狀，上訴於臺灣高等法院，並按他造當事人之人數附具繕本
。
中    華    民    國    95    年    11    月    8     日
                            書記官  王一芳
附錄論罪法條
刑法第305條
以加害生命、身體、自由、名譽、財產之事，恐嚇他人致生危害
於安全者，處2年以下有期徒刑、拘役或3百元以下罰金。


司法院資訊處製作；財團法人民間司法改革基金會備份。
